【裁判字號】    92,竹小,33
【裁判日期】    920626
【裁判案由】    損害賠償
【裁判全文】
臺灣新竹地方法院民事判決  九十二年度竹小字第三三號
    原      告    甲○○○
    訴訟代理人    乙○○
    被      告    宏屹企業股份有限公司
    法定代理人    丙○○
    兼訴訟代理人  丁○○
右當事人間請求損害賠償事件，本院判決如左：
    主      文
被告應連帶給付原告新台幣捌仟陸佰貳拾元及自民國九十二年一月二十五日起至清償
日止，按年息百分之五計算之利息。
原告其餘之訴駁回。
訴訟費用新臺幣柒佰伍拾陸元由被告連帶負擔百分之三十一，餘由原告負擔。
本判決第一項得假執行。
    事實及理由
一、原告訴之聲明：請求判決被告應連帶給付原告新台幣（下同）二萬七千五百元，
    及自民國（下同）九十一年十二月三十日起至清償日止，按年息百分之五計算之
    利息。
二、事實摘要：
（一）原告主張：被告丁○○於九十一年十二月十七日十九時三十五分許，駕駛被告
      宏屹企業股份有限公司（以下簡稱宏屹公司）所屬車號ＪＸ─００七二號公務
      車途經新竹市○○道南下光復路口，與訴外人李蓬琩所駕駛原告甲○○○所有
      之車號Ｑ八─０八五六自小客車發生交通事故，被告丁○○於警方當場製作筆
      錄時對於發生交通事故之經過描述語焉不詳，並無法具體說明當時所顯示之燈
      號為何，被告丁○○誤認直行燈號為左轉燈號之事實至為灼然，且由原告車毀
      損外觀情形觀之，應屬被告車速明顯過快所造成之擦撞痕跡，原告所有之自小
      客車因之車頭受損，經修復共計支付修理費二萬七千五百元，又被告丁○○為
      被告宏屹企業股份有限公司之受僱人，爰依民法第一百八十四條第一項、第一
      百八十八條第一項前段、第二百十三條第一項規定，請被告連帶賠償二萬七千
      五百元及自九十一年十二月三十日起至清償日止，按年息百分之五計算之利息
      等語。
（二）被告則以：被告丁○○其時駕駛車號ＪＸ─００七二號自小客車，沿新竹市○
      ○路往市區方向行駛，途經中山高速公路南下交流道交岔路口，欲左轉南下高
      速公路，被告丁○○係遵左轉號誌燈而左轉，時速約二十公里，應無過失等語
      。
三、本院之判斷：
（一）按訴狀送達後，原告不得將原訴變更或追加他訴，但被告同意者，不在此限，
      又被告於訴之變更或追加無異議，而為本案之言詞辯論者，視為同意變更或追
      加，民事訴訟法第二百五十五條第一項第一款、第二項分別定有明文。查原告
      提起本件訴訟，原係以李蓬琩為原告，嗣於本院民國九十二年三月十一日言詞
      辯論時經被告丁○○同意當庭變更原告為甲○○○，而被告宏屹企業股份有限
      公司對此訴之變更並無異議，續為本案之言詞辯論，視為同意訴之變更，合先
      敘明。
（二）原告主張被告丁○○受僱於宏屹公司，於九十一年十二月十七日十九時三十五
      分許，駕駛被告宏屹公司所有之車號ＪＸ─００七二號公務車，沿新竹市○○
      路往市區方向行駛，途經中山高速公路南下交流道口，誤認直行燈號為左轉燈
      號而違規左轉，適訴外人李蓬琩駕駛原告所有之車號Ｑ八─０八五六號自小客
      車沿光復路由市區往竹東方向行駛，二車因而於交流道口前發生碰撞，致原告
      自小客車車頭受損等情，業據提出新竹市車禍處理小組現場草圖影本、毀損照
      片影本十八幀、存證信函影本二件為證，並經本院依職權向新竹市警察局調取
      交通事故調查報告表、談話紀錄表及現場照片等件附卷可稽。被告除否認丁○
      ○有違規左轉之事實，辯稱其無過失外，其餘均不爭執。經查：
    證人即原告媳婦盧美文雖證稱：伊坐在副駕駛座，在肇事路口，我方是直行綠
      燈，對方肇事車輛違規左轉，我們看到時已經來不及，撞上去以後，我們才踩
      煞車。在肇事後作筆錄前，警方問對方，被告方向燈號情形，是直行綠燈或左
      轉綠燈，被告一直猶豫，最後才說算是左轉綠燈吧云云；惟另證人即被告宏屹
      公司員工洪豪成則證稱：伊開車跟在丁○○的後面，中間沒有隔其他的車輛，
      那天伊要到台南出差，因為有可能伊會先回來，所以另外開一台車，：：渠到
      達肇事路口的時候是直行綠燈，被告丁○○有停下來，變成左轉綠燈的時候，
      被告沒有走，我按了二聲喇叭，被告丁○○才開動，後來我們開走沒多久，在
      快要上交流道前時就發生車禍等語。兩證人所述肇事經過情形大相逕庭，互為
      指責對方闖紅燈，已有可疑，況證人盧美文與原告為婆媳情誼，證人洪豪成與
      被告宏屹公司有僱佣關係，利害與共，難期渠等為真實之陳述，自均未能盡信
      ，是自不能僅憑證人盧美文之證詞即認定被告丁○○有違規左轉之事實。
    原告又主張被告丁○○於警訊時對交通事故經過描述語焉不詳，無法具體說明
      燈號為何，且由原告車毀外觀觀之，認被告丁○○誤認直行燈號為左轉燈號且
      車速過快而肇事云云。惟查證人即處理本件交通事故員警陳勝明證稱：伊有向
      雙方當事人提示，燈號是正常的沒錯，當時光復路的車流量很大，如果沒有綠
      燈，是不可能通行的，我沒有辦法判斷，到底是哪一方說謊，因為當時伊沒有
      在現場。伊問被告你方向是什麼燈號，他說是綠燈，我說綠燈跟箭頭燈是不同
      的，他停了一下，才說是左轉箭頭燈等語，並有新竹市警察局第二分局交通事
      故談話紀錄表二紙附卷可稽，顯見承辦員警陳勝明亦未能認定被告丁○○有違
      規左轉之情形，且當事人對肇事經過陳述清晰與否，本與其自身口才、思路敏
      捷、臨場反應有關，非謂一有猶豫即得認其陳述不實。原告以被告對事故經過
      所述語焉不詳，及其自小客車受損情形，推論被告丁○○車速過快及違規左轉
      ，核屬臆測之詞，不能採信。
    惟按車輛行駛至交岔路口，轉彎車應暫停讓直行車先行；汽車行駛時，駕駛人
      應注意車前狀況，並隨時採取必要之安全措施，道路交通安全規則第九十四條
      第三項、第一百零二條第一項第二款分別定有明文。查兩造駕駛自小客車行經
      前揭肇事路口，本應注意上開規定，而依當時情況又無不能注意之情事，惟被
      告丁○○轉彎車未暫停讓直行車先行，原告則疏未注意前車之狀況，終致肇事
      ，兩造自均有過失。本院衡諸兩造於本件車禍之過失情節，被告丁○○之過失
      責任應較原告為重，其二人之過失責任比例依序各為十分之六、十分之四。次
      查，原告主張其因本次車禍致其所有之前揭自小客車受損之事實，業據其提出
      與所述相符之維修工作單、汽車行車執照、結帳清單各一紙、照片十八幀等為
      證，被告對此亦不爭執，自堪信為真正。且被告丁○○前開過失與原告所受上
      開損害間有相當因果關係，是被告丁○○就本件肇事應負過失侵權行為責任。
    次按受僱人因執行職務，不法侵害他人之權利者，由僱用人與行為人連帶負損
      害賠償責任。但選任受僱人及監督其職務之執行，已盡相當之注意或縱加以相
      當之注意而仍不免發生損害者，僱用人不負賠償責任，民法第一百八十八條第
      一項亦定有明文。查被告丁○○為被告宏屹公司之受僱人之事實，為兩造所不
      爭執，被告丁○○因過失不法侵害原告之財產權，應負損害賠償責任，而被告
      宏屹公司亦未舉證證明就其選任被告丁○○及監督其職務之執行，已盡相當之
      注意或縱加以相當之注意而仍不免發生損害，從而原告請求被告宏屹公司應與
      被告丁○○負連帶賠償責任，亦屬有據。
（三）又按因故意或過失不法侵害他人之權利者，負損害賠償責任，不法毀損他人之
      物者，應向被害人賠償其物因毀損所減少之價值，民法第一百八十四條第一項
      前段、修正前民法第一百九十六條分別定有明文。又物被毀損時，被害人除得
      依據民法第一百九十六條請求賠償外，並不排除民法第二百十三條至第二百十
      五條之適用，依民法第一百九十六條請求賠償物被毀損所減少之價額，得以修
      復費用為估定之標準，但以必要者為限 (例如：修理材料以新品換舊品，應予
      折舊)，亦有最高法院七十七年度第九次民事庭會議決議、同院六十年度臺上
      字第一五○五號判決及七十三年度臺上字第一五七四號等判決可資參照。查本
      件原告主張其所有系爭車輛因遭被告撞及，致該車多處受損，嗣其修復費用支
      出二萬七千五百元等情，已據其提出照片十八幀、結帳清單及維修工作單各一
      紙為證，核屬相符，被告對此亦不爭執，自堪信原告之上開主張為真實。惟原
      告請求被告賠償受損車輛所減少之價額，自以必要者為限，則原告所有系爭自
      用小客車係於八十七年六月十五日新領牌照開始使用，有行車執照附卷可憑，
      算至本件事故發生時（即九十一年十二月十七日）已使用四年七月（未滿一月
      以一月計，營利事業所得稅結算申報準則第九十五條第八款參照），依前揭說
      明，其以新品取代舊品間之差價應予折舊扣除。是故關於原告所有系爭車輛因
      毀損所減少之價額，既得以必要之修復費用為估定之標準，依原告所提結帳清
      單之記載，更新零件費用合計為一萬五千元，本院依行政院（七九）財字第○
      六七○號、臺（四五）財字第一四八○號令公布之固定資產耐用年數表及固定
      資產折舊率表，採定率遞減法計算其折舊，即自用小客車耐用年數五年，每年
      折舊率千分之三六九，是原告所有系爭車輛更新零件折舊後金額應為一千八百
      六十六元（計算方式詳附表所示）。從而，原告得請求被告賠償修復系爭車輛
      之工資一萬二千五百元及零件折舊後之金額一千八百六十六元，共計一萬四千
      三百六十六元。惟按損害之發生或擴大，被害人與有過失者，法院得減輕賠償
      金額，民法第二百十七條第一項定有明文。本件車禍之發生，被告丁○○與原
      告之過失責任比例既各為十分之六、十分之四，已如前述，則依其等之過失程
      度，減輕被告賠償金額十分之四，即被告應連帶賠償原告八千六百二十元（
      14366ｘ【1-0.4】=8620，元以下四捨五入）。從而原告請求被告連帶給付上
      開金額，洵屬正當，應予准許。逾此部分之請求，即非有據，應予駁回。
（四）再按因回復原狀而應給付金錢者，依民法第二百十三條第二項規定，固得請求
      自損害發生時起之利息，惟該條所定係指金錢被侵奪者，回復原狀即應給付金
      錢者而言，至於以金錢代替回復原狀之情形，則無該條項適用之餘地（最高法
      院七十五年台上字第一七九三號及七十八年台上字第二三三四號等判決可資參
      照）。再給付無確定期限者，債務人於債權人得請求給付時經其催告而未為給
      付自受催告時起負遲延責任，其經債權人起訴而送達訴狀與催告有同一效力。
      遲延之債務以支付金錢為標的者，債權人得請求依法定利率計算之遲延利息。
      又應付利息之債務其利率未經約定，亦無法律可據者，週年利率為百分之五，
      民法第二百二十九條第二項、第二百三十三條第一項前段及第二百零三條分別
      定有明文。本件原告以其財產權被侵害為由，而請求被告以金錢賠償代回復原
      狀，揆諸前揭判決意旨，其自不得依民法第二百十三條第二項請求自損害發生
      或支付修理費時起加給利息，僅得依民第二百三十三條第一項前段規定，請求
      依法定利率計算之遲延利息，且本件被告所負之債務並無確定期限，故應自被
      告受催告即收受訴狀繕本之翌日起，始負遲延責任。從而原告請求自起訴狀繕
      本送達翌日即九十二年一月二十五日起算之法定遲延利息，為有理由，逾此部
      分即九十一年十二月三十日起至九十二年一月二十四日期間之利息部分，即屬
      無據，應予駁回。
四、本件為小額訴訟事件，就原告勝訴部分應依職權宣告假執行，並於裁判時確定其
    訴訟費用額。
五、據上論結，原告之訴為一部有理由、一部無理由，依民事訴訟法第四百三十六之
    二十三、第四百三十六條第二項、第七十九條書、第四百三十六條之二十、第四
    百三十六條之十九，判決如主文。
中      華      民      國    九十二    年      六      月    二十六    日
                                  臺灣新竹地方法院新竹簡易庭
~B法      官  楊明箴
右為正本係照原本作成。
如對本判決上訴，非以違背法令為理由，不得為之，且須於判決送達後二十日內向院
提出上訴狀（須按他造當事人之人數附繕本）。
~B法院書記官  許麗汝
中      華      民      國    九十二    年      六      月    三十      日
~F0
~T40
附表：
┌───────────────────────────────────┐
│車牌號碼Ｑ八─０八五六號自用小客車更新零件費用折舊之計算              │
├──────┬────────────────────────────┤
│第一年折舊  │15000x0.369=5535                                        │
├──────┼────────────────────────────┤
│第二年折舊  │(00000-0000)x0.369=3493                                 │
├──────┼────────────────────────────┤
│第三年折舊  │(00000-0000-0000)x0.369=2204                            │
├──────┼────────────────────────────┤
│第四年折舊  │(00000-0000-0000-0000)x0.369=1390                       │
├──────┼────────────────────────────┤
│第五年折舊  │(00000-0000-0000-0000-1390)x0.369x7/12=512              │
├──────┴───┬────────────────────────┤
│時價亦即折舊後之金額│ 00000-0000-0000-0000-1390-512=1866             │
├──────────┴────────────────────────┤
│備註：右列計算小數點以下均四捨五入                                    │
└───────────────────────────────────┘


司法院資訊處製作；財團法人民間司法改革基金會備份。
